臺灣板橋地方法院交通事件裁定
原處分機關　交通部公路總局臺北區監理所板橋監理站
異　議　人
即受處分人　乙○○
上列異議人即受處分人因違反道路交通管理處罰條例案件，對於
交通部公路總局臺北區監理所板橋監理站於民國96年1月30日板
監裁字裁41－AEV360538號所為之處分，聲明異議，本院裁定如
下：
    主  文
原處分撤銷。
乙○○汽車駕駛人，行經有燈光號誌管制之交岔路口紅燈右轉，
處罰鍰新臺幣陸佰元，並記違規點數點。
    理  由
一、原處分意旨略以：異議人即受處分人乙○○騎乘車號K5F－
    022號重型機車，於民國九十六年一月二日晚上七時四十六
    分許，在臺北市○○○路、南寧路、昆明街交岔路口，因「
    闖紅燈」之違規，經警攔停當場掣單舉發，嗣異議人提出申
    訴，經舉發單位查覆後，原處分機關依據道路交通管理處罰
    條例第五十三條第一項及第六十三條第一項第三款規定，裁
    處異議人罰鍰新臺幣（下同）一千八百元，並記違規點數三
    點之處分等語。
二、異議意旨略以：異議人於九十六年一月二日晚上七時四十六
    分許，騎乘機車沿臺北市○○○路○段由西向東方向，行經
    和平西路與南寧路、昆明街交岔路口，見號誌為右轉綠燈，
    乃繼續前行，前進途中右轉燈號因熄滅，為甲○○○○攔停
    並開「闖紅燈」之罰單，惟異議人行駛之該路口，其左轉應
    為昆明街，直行為南寧路，右轉為和平西路，不能因路名相
    同即認異議人為闖紅燈而非紅燈右轉。又當時開立罰單者，
    係身穿卡其服之替代役男，其是否有開立罰單之權？為此，
    實難甘服，爰依法聲明異議，請求撤銷原處分。
三、按汽車駕駛人，行經有燈光號誌管制之交岔路口紅燈右轉行
    為者，處新臺幣六百元以上一千八百元以下罰鍰，並記違規
    點數三點，道路交通管理處罰條例第五十三條第二項、第六
    十三條第一項第三款分別定有明文。
四、經查：
  (一)異議人乙○○於上開時地騎乘車號K5F－022號重型機車，沿
    臺北市○○○路○段由西往東方向行駛，行經臺北市○○○
    路與昆明街、南寧路交岔路口，欲往和平西路三段行駛時，
    為臺北市政府警察局萬華分局康定路派出所員警莊明祥攔停
    ，並當場舉發「闖紅燈」違規等情，業據證人即開單舉發員
    警莊明祥於本院結證稱：「（問：當天給異議人開單的是誰
    ？）是我，我們當天在場有二人，一個是我，一個是鍾登躍
    警員」、「（問：有無替代役男在現場？）沒有。也沒有穿
    卡其色的人」、「（問：當天你們都是穿制服？）是」、「
    （問：你是否是替代役男？）不是」、「異議人稱開單是我
    穿著替代役男的制服所為，但舉發單上都是我親筆所寫，都
    可以進行筆跡鑑定，而且我們並沒有配發替代役男制服」等
    語在卷（見本院卷第二六頁），而異議人於本院訊問時，亦
    不否認有於該時地騎乘機車行經該地，且當時直行係紅燈，
    而行進中時右轉燈號熄滅（見本院卷第二四頁），足徵異議
    人確有於上開時、地紅燈時騎乘機車行駛於臺北市○○○路
    ○段無訛。至異議人雖辯稱上開舉發單係替代役男所出具云
    云，然此已據證人乙○○證述如前，且異議人於本院訊問時
    亦自承：「在場的證人是當時開我單的人沒錯」等語（見本
    院卷第二六頁），可見異議人上開所辯，要無可採。
  (二)再依證人莊明祥於本院訊問時所述：「（問：異議人經過岔
    路口時，號誌為何？）全紅燈，如果有紅燈右轉，我們就不
    能攔阻他，紅燈右轉的標誌是專供和平西路行走，所以如果
    他是紅燈右轉是合乎規定的我們不能攔阻他。」等語，該路
    口既設有紅燈右轉標誌供和平西路行走，顯見設置燈號時，
    亦認行駛至該路口後往和平西路方向行駛之車輛，是被認為
    右轉車輛甚明。亦即有無右轉，係以該處燈號之指示為準，
    而不以是否同路名為斷。再參以該方向之路口除交通號誌有
    右轉之指示燈號外，其最外側車道地面上亦塗有右轉之白色
    指示箭頭而為右轉專用道，此亦有證人莊明祥庭呈之地圖、
    現場草圖及編號、、照片可憑（見本院卷第九頁至第
    十二頁）。況按九十四年十二月二十八日修正公布並於九十
  　五年七月一日施行之道路交通管理處罰條例第五十三條第一
    項、第二項分別規定汽車駕駛人，行經有燈光號誌管制之交
    岔路口闖紅燈者，處一千八百元以上五千四百元以下罰鍰。
    前項紅燈右轉行為者，處新臺幣六百元以上一千八百元以下
    罰鍰。該條修正理由認汽車紅燈右轉之違規行為，其嚴重性
    未若闖紅燈直行、左轉彎或迴轉者，爰將紅燈右轉之行為另
    規定於第二項，並另為罰則之規定；是修正道路交通管理處
    罰條例既將行經交岔路闖紅燈及紅燈右轉行為分項處罰，可
    知，此二種行為於本質上尚有不同，闖紅燈應指穿越路口之
    行為，與紅燈右轉未穿越路口而違規之情形，顯有不同。本
    件異議人行經該路口往和平西路三段方向行駛，該路口右側
    再無其他道路與本路口相交，縱認異議人於紅燈時繼續和平
    西路三段方向行駛，亦僅足認異議人為紅燈右轉而未穿越路
    口，其嚴重性並非如闖紅燈直行、左轉彎或迴轉違規，是應
    認本件異議人係紅燈右轉而非闖紅燈之違規。是異議人辯稱
    伊於上開時地係紅燈右轉等語，即非無據。
五、綜上，異議人上揭行經有燈光號誌管制之交岔路口紅燈右轉
    之違規事實，洵堪認定。原處分機關誤認異議人為行經有燈
    光號誌管制之交岔路口闖紅燈，而據以處罰，尚有未合。原
    裁決處分既有上開欠妥之處，自應由本院予以撤銷，依道路
    交通管理處罰條例第五十三條第二項、第六十三條第一項第
    三款，違反道路交通管理事件統一裁罰基準表，自為裁定裁
    罰異議人如主文第二項所示。
六、據上論斷，應依道路交通管理處罰條例第八十七條第二項，
    道路交通案件處理辦法第二十條，裁定如主文。
中　　華　　民　　國　　96　　年　　5　　月　　　31 　日
                      交通法庭  法　官  李麗珠
上列正本證明與原本無異。
如不服本裁定，應於裁定送達後五日內向本院提出抗告狀。
                                書記官  林政良
中　　華　　民　　國　　96　　年　　5 　　月　　31　　日
